【裁判字號】    97,消債抗,152
【裁判日期】    971104
【裁判案由】    更生事件
【裁判全文】
臺灣板橋地方法院民事裁定           97年度消債抗字第152號
聲  請  人  甲○○
代  理  人  青含國律師
上列抗告人因消費者債務清理條例事件，聲請更生，對中華民國
97年9 月30日本院97年度消債更字第269 號裁定提起抗告，本院
裁定如下：
    主  文
抗告駁回。
抗告程序費用新臺幣壹仟元由抗告人負擔。
    理  由
一、按債務人對於金融機構因消費借貸、自用住宅借款、信用卡
    或現金卡契約而負債務，在聲請更生或清算前，應提出債權
    人清冊，以書面向最大債權金融機構請求協商債務清償方案
    並表明共同協商之意旨，消費者債務清理條例第151 條第1
    項定有明文。次按債務人與金融機構協商成立者，不得聲請
    更生或清算，但因不可歸責於己之事由，致履行顯有重大困
    難者，不在此限；本條例施行前，債務人依金融主管機關協
    調成立之中華民國銀行公會會員辦理消費金融案件無擔保債
    務協商機制與金融機構成立之協商，準用前項之規定，消費
    者債務清理條例第151 條第5 項、第6 項分別定有明文。又
    聲請更生或清算不合程式或不備其他要件者，法院應以裁定
    駁回之，但其情形可以補正者，法院應定期間先命補正，復
    為同條例第8 條所明定。
二、查本件抗告人於原審為更生之聲請，經原審於民國97年5 月
    21日裁定命抗告人於裁定送達後10日內，補正相關必要證明
    文件，該裁定於97年7 月10日合法送達抗告人，有該裁定送
    達證書在卷足稽。惟抗告人逾期未補正毀諾即未依約履行前
    所有還款證明（如存摺封面及內頁、匯款或轉帳證明）、聲
    請人於財產及收入狀況說明書內記載之各項必要支出之相關
    證明等事項，故原審依首開說明，於97年9 月30日裁定駁回
    抗告人更生之聲請。抗告意旨以：抗告人已於聲請更生時依
    法繳納費用，並提出消費者債務清理條例所定應備之文件，
    並且對於95年與金融機構成立之協商無法履行，已釋明有不
    可歸責於己致履行顯有重大困難之事由與證據，原裁定擅自
    以法律未要求更生程序開始前之程式及要件，作為更生聲請
    開始前之要件，並據駁回抗告人之更生聲請，其裁定顯非合
    法云云。惟查抗告人迄未補正前開證明文件，原審裁定予以
    依法駁回抗告人更生聲請，並無違誤，是抗告人指摘原裁定
    不當，求予廢棄，為無理由。另查：
  (一)本件抗告人主張毀諾之原因，係抗告人與配偶均失業，故收
    入減少無力支付約定金額等語，而提出抗告人與配偶之95至
    96年度綜合所得稅各類所得資料清單為證。然查，上開資料
    僅得證明抗告人與配偶96年度皆無各類所得之申報資料，尚
    難以認為其與配偶確實皆無工作且均無收入；縱認其與配偶
    皆無工作，然失業之原因不一而足，或為因另尋高就而自請
    離職、或為遭雇主資遣或解雇等，依抗告人所提上開資料亦
    無從證明抗告人與配偶之失業原因係屬不可歸責於己之事由
    ；更何況倘係屬非自願性離職，抗告人及其配偶自得持非自
    願性離職證明書向勞工保險局申請失業給付，惟依抗告人於
    原審所提出之補正陳報狀則載明「抗告人與配偶皆無領取失
    業給付」字樣甚明（見原審卷第42頁），因此，抗告人未能
    舉證證明其與配偶之失業，係屬於不可歸責於己之事由。又
    抗告人因配偶刑事犯罪遭法院判刑（見本院卷第22頁，臺灣
    嘉義地方法院刑事裁定影本），尚有資力得繳納易科罰金新
    臺幣32 9,400元（見本院卷第28頁，臺灣嘉義地方法院檢察
    署繳款人收據影本），足認抗告人應自有籌措資金來源。
  (二)次查抗告人主張毀諾之原因，係每月收入扣除每月依協商條
    件應清償之金額，無法維持最低基本生活，及物價上漲造成
    日常生活支出增加等語。然查，上揭事由係抗告人於95年協
    商成立當時已知悉或可預見之事實，抗告人當時盱衡其經濟
    狀況，既仍簽署協商協議書，同意安泰銀行之無擔保債務還
    款計畫，無論其資金係來自親友借貸、薪資或其他投資獲利
    ，抗告人既同意與安泰銀行協商成立，自有其籌措資金之來
    源，難認抗告人已舉證證明其於協商成立後有何不可歸責於
    己之事由，致履行協商顯有重大困難。
三、基此，本件抗告人聲請更生，經原審法院命其補正相關必要
    證明文件，惟未據抗告人依法補正毀諾即未依約履行前所有
    還款證明、聲請人於財產及收入狀況說明書內記載之各項必
    要支出之相關證明等事項，原審法院駁回抗告人更生之聲請
    ，非無理由。況且本件抗告人雖有毀諾之事實，然並未舉證
    證明其於協商成立後，究有何不可歸責於己之事由，致履行
    顯有重大困難，應認抗告人之聲請更生係屬無據，自應駁回
    其更生之聲請。從而原審裁定駁回抗告人更生之聲請，於法
    並無違誤。抗告意旨指摘原裁定為不當，求予廢棄云云，為
    無理由，應予駁回。
四、據上論結，本件抗告為無理由，依消費者債務清理條例第15
    條，民事訴訟法第495 條之1 第1 項、第449 條第1 項、第
    95條、第78條，裁定如主文。
中    華    民    國    97    年    11    月    4     日
                  民事第一庭    審判長法  官  李世貴
                                      法  官  黃信滿
                                      法  官  陳翠琪
以上正本證明與原本相符
本裁定不得抗告
中    華    民    國    97    年    11    月    5     日
                                      書記官  李瑞芝


司法院資訊處製作；財團法人民間司法改革基金會備份。
